臺灣高雄地方法院刑事判決　　　　　　　　　　　　　九十一年度訴字第四九九號
　　公　訴　人　台灣高雄地方法院檢察署檢察官
　　被　　　告　乙○○
　　指定辯護人　本院公設辯護人　丁○○
右列被告因殺人未遂等案件，經檢察官提起公訴（九十一年度偵字第一三八Ｏ號），
本院判決如左：
    主  文
乙○○殺人未遂，處有期徒刑伍年陸月，褫奪公權參年。又傷害人身體，處有期徒刑
陸月。應執行有期徒刑伍年拾月，褫奪公權參年。
扣案之水果刀刀鞘壹個，沒收。
    事  實
一、乙○○與甲○○原係同居男女朋友關係，惟甲○○欲另與丙○○交往而疏遠乙○○。嗣於民國九十一年一月七日十八時十分許，甲○○自鄰居陳健奎住處即高雄
    市左營區自勉新村一一五號撥打電話予乙○○，要乙○○歸還其所有行動電話，
    乙○○見甲○○所有之行動電話內均是丙○○之電話號碼，一時氣憤難耐，竟將
    其所有水果刀一把，置放於皮包內，至自勉新村一一五號找甲○○，甲○○遂向
    乙○○索討行動電話，惟雙方復因感情之事發生口角，乙○○竟心生恨意，基於
    殺人之故意，取出藏放於皮包中之水果刀一把，向甲○○逼近，並怒稱：「我要
    在你身上留個刀印，要你永遠記得我，我要與你同歸於盡。」等語，甲○○即一
    路退後，乙○○突見丙○○坐在自勉新村一一五號內，竟另基於傷害之故意，手
    持該把水果刀進入自勉新村一一五號內，朝丙○○臉部下劃一刀，致丙○○因此
    受有左側臉頰、左側下巴深部撕裂傷之傷害。乙○○傷害丙○○後，走出自勉新
    村一一五號，見甲○○仍在該處，復承前殺人之故意，手持該把水果刀朝甲○○
    逼近，並怒稱：「我什麼都沒有了，一無所有，大不了一死，你不是常要和我同
    歸於盡嗎？來呀，一起死呀，我要讓你先死，反正我什麼都沒了，一無所有，無
    所謂了。」等語，甲○○見狀一路退至對面之自勉新村六九號前，因不慎而摔倒
    在地，乙○○即持該把水果刀朝甲○○左臉頰及左頸部刺殺一刀，致甲○○因此
    受有左側顏面到頸部深部約二十公分長之撕裂傷。甲○○被刺殺後起身逃離，乙○○見無法徒步追上，乙○○遂騎乘一部機車手持該把水果刀尋找甲○○，欲再
    刺殺甲○○，甲○○見狀，趁乙○○不注意之際，攔下計程車後離開現場就醫，
    丙○○則由鄰居陳健奎陪同前往醫院就醫並報警處理。嗣經據報到場之警員在高
    雄市左營區自勉新村一一六號內逮捕乙○○，並扣得上揭水果刀刀鞘一個，惟水
    果刀刀身部分已尋覓無著。
二、案經甲○○及丙○○訴由高雄市政府警察局左營分局報告台灣高雄地方法院檢察
    署檢察官偵查起訴。
    理  由
一、訊據被告乙○○固坦承有於右揭時地，手持水果刀一把分別傷害告訴人甲○○及
    丙○○之事實，惟矢口否認對告訴人甲○○有何殺人之故意，辯稱：「我當時只
    是想要在甲○○及丙○○身上留下刀印（即留個記號），並沒有要故意殺害甲○○的意思，且我傷害他們時，手持水果刀是用劃的，不是用刺的。」云云，惟查
    ：
 （一）就告訴人甲○○部分：右揭被告有手持水果刀一把朝告訴人甲○○臉部刺殺
       一刀，並於刺殺過程中，被告有聲稱前述要告訴人死，要與其同歸於盡等言
       詞，被告復於殺傷告訴人甲○○後，告訴人甲○○已離開現場，被告卻仍騎
       乘機車手持水果刀找尋告訴人甲○○等事實，業據告訴人甲○○於警訊、偵
       查及本院審理中均指訴甚詳，且互核均相符，而告訴人甲○○因遭被告刺殺
       一刀致受有前述傷害，亦有高雄醫學大學附設中和醫院診斷證明書一紙在卷
       可查。另前述被告刺殺告訴人甲○○之過程，業經被告於警訊、偵查及本院
       審理中均坦承屬實，被告雖辯稱：伊無說要告訴人甲○○死的話云云，惟被
       告已自承在刺殺甲○○過程中，伊確有說要同歸於盡等語，是足見被告確有
       要與告訴人甲○○以性命相拼之意。況且被告在甲○○遭其刺殺受傷並離開
       現場後，仍心有不甘，要繼續傷害告訴人甲○○之事實，亦據被告所供認屬
       實，是被告在對告訴人甲○○造成傷害後，仍欲找尋已受傷之告訴人甲○○
       ，而欲繼續手持水果刀殺害告訴人，亦足以佐證被告確有殺人之故意。另就
       犯罪動機而言，被告為何要預藏水果刀於皮包內，並對告訴人甲○○施以前
       述殺害犯行，被告於警訊、偵查及本院審理中，均自承係因告訴人甲○○雖
       與其同居，但有意疏遠伊而與告訴人丙○○另結新歡，因此恨告訴人甲○○
       等情，且被告於本院歷次開庭審理時，對本院就案情相關之訊問，被告均屢
       次情緒激動而哭泣不已，且均供述係因其恨告訴人，而導致情緒失控犯下本
       案，是亦足認被告因三角戀情的問題，主觀上對告訴人確有相當之恨意，而
       足以引發被告犯下本案之殺人犯行。另就告訴人甲○○當時所受傷勢，經本
       院向高雄醫學大學附設中和醫院函查結果：「甲○○到院時心跳、血壓尚稱
       穩定，無立即生命危險，但仍宜儘早就醫，防止大出血之情形。」，有高雄
       醫學大學附設中和醫院函（九一高醫附字第Ｏ七五四號）一紙在卷可憑，雖
       告訴人案發後受傷之情形並無立即生命危險，但確已造成大出血之傷害，且
       告訴人所受傷害部位係臉部至頸部，此一般人均知悉係人身體相當脆弱之部
       位，以任何銳器刺傷自足以造成死亡之結果，被告明知此情形，卻仍以鋒利
       之水果刀朝臉部至頸部以刺殺之方式傷害告訴人，且造成之傷害係長達二十
       公分之深部撕裂傷，幾乎已涵蓋一個人臉部由眼睛至頸部之範圍，再參酌前
       述被告對告訴人甲○○確有足夠之殺人動機，且被告案發當時口中所稱要與
       告訴人甲○○同歸於盡等語等情況證據，顯見被告當時之犯意並非僅係要留
       下記號云云，而係殺人之故意，應可認定。是綜上所述，被告前揭所辯，僅
       係事後卸責之詞，不足採信，其有右揭以殺人之故意殺害告訴人甲○○之犯
       行，應堪認定。
 （二）就告訴人丙○○部分：右揭被告有手持水果刀朝告訴人丙○○臉部劃下一刀
       之傷害事實，被告已於警訊、偵查及本院審理中均坦承屬實，核與告訴人丙○○於警訊、偵查及本院審理中之指訴及現場目擊證人陳健奎於警訊中證述
       之情節均相符，另告訴人丙○○受有前述傷勢，亦有高雄市立婦幼綜合醫院
       診斷證明書一紙在卷可憑，而本院參酌被告僅係入內朝丙○○臉部劃傷一刀
       後，即走出門外，並未有其他繼續加害之行為，且在傷害過程中，被告口中
       亦無加害之言詞，此與前述被告殺害告訴人甲○○之過程顯有不同，是並無
       其他證據足認被告係以殺人之故意而對告訴人丙○○為傷害犯行，被告應係
       以傷害之故意而對告訴人為前述傷害犯行，應可認定。末查，公訴人於起訴
       意旨中，雖論述被告係先殺傷告訴人甲○○後，再傷害告訴人丙○○，惟依
       被告於警訊、偵查及本院審理中之供述，再參照告訴人甲○○及丙○○於警
       訊、偵查及本院審理中之指訴，被告應係對告訴人甲○○已著手殺人之犯行
       後，中途另行起意傷害告訴人丙○○，並於傷害丙○○之後，再繼續對告訴
       人甲○○為殺人之犯行之事實，應可認定，是公訴人就前述被告行兇之過程
       顯有誤認，惟仍屬同一犯罪事實，而不影響被告前述殺人未遂及傷害犯行之
       成立，應予敘明。
三、核被告所為，就其殺害告訴人甲○○而致其受傷部分，係犯刑法第二百七十一條
    第二項、第一項之殺人未遂罪，另就被告傷害告訴人丙○○犯行部分，則係犯刑
    法第二百七十七條第一項之傷害罪。被告所犯上開二罪間，犯意各別，行為互異
    ，應予分論併罰。就被告殺害告訴人甲○○部分，被告雖已著手於殺人之犯行，
    惟未至告訴人甲○○死亡之結果，應屬未遂犯，是被告所犯前述殺人未遂罪部分
    ，應依刑法第二十六條前段規定，減輕其刑。爰審酌被告僅因感情之事，即動手
    殺害及傷害告訴人等，並導致告訴人臉部均不輕之傷勢，造成告訴人等精神及身
    體之痛苦非輕，惟念及被告犯後坦承部分犯行，及其犯罪之手段與其他一切情狀
    ，分別量處如主文所示之刑，而被告所犯殺人未遂罪部分，依其犯罪之性質，本
    院認有褫奪公權之必要，爰一併諭知褫奪公權三年，並定其應執行刑。扣案之水
    果刀刀鞘一個，係被告所有且係供其犯罪之用，業據被告供承屬實，應依刑法第
    三十八第一項第二款規定，宣告沒收，另該水果刀刀身一把，雖亦係被告所有且
    係供其犯罪之用，然被告已供承應係伊棄置現場等語，且經警方搜索案發現場結
    果，亦無法尋得而予以扣案，是本院為避免日後執行困難，爰不予宣告沒收，併
    此敘明。
據上論斷，應依刑事訴訟法第二百九十九條第一項前段，刑法第二百七十一條第二項
、第二百七十七條第一項、第二十六條前段、第三十七條第二項、第五十一條第五款
、第三十八條第一項第二款，罰金罰鍰提高標準條例第一條前段，判決如主文。
本案經檢察官陳淑雲到庭執行職務。
中      華      民      國      九十一      年      六    月    十二    日
                                  臺灣高雄地方法院刑事第三庭
                                          審判長法  官   涂  裕  斗
                                                法  官   柯  彩  燕
                                                法  官   呂  憲  雄
右正本證明與原本無異。
如不服本判決，應於判決送達後十日內，向本院提出上訴狀。
                                                書記官   許  麗  珠
中      華      民      國      九十一      年      六    月    十三    日
附錄本判決論罪科刑之法條：
中華民國刑法第二百七十一條第二項
 (普通殺人罪)
殺人者，處死刑、無期徒刑或十年以上有期徒刑。
前項之未遂犯罰之。
中華民國刑法第二百七十七條第一項
 (普通傷害罪)
傷害人之身體或健康者，處三年以下有期徒刑、拘役或一千元以下罰金。
